【裁判字號】    90,台上,4183
【裁判日期】    900712
【裁判案由】    過失致人於死
【裁判全文】
最高法院刑事判決                                九十年度台上字第四一八三號
    上  訴  人  台灣高等法院檢察署檢察官
    被      告  甲○○
    選任辯護人  曾肇昌律師
右上訴人因被告過失致人於死案件，不服台灣高等法院中華民國九十年四月十日第二
審更審判決（九十年度重上更(四)字第十號，起訴案號：台灣台北地方法院檢察署八十
四年度偵字第一○二四七號），提起上訴，本院判決如左：
    主  文
上訴駁回。
    理  由
按刑事訴訟法第三百七十七條規定：上訴於第三審法院，非以判決違背法令為理由，
不得為之。是提起第三審上訴，應以原判決違背法令為理由，係屬法定要件。如果上
訴理由狀並未依據卷內訴訟資料，具體指摘原判決不適用何種法則或如何適用不當，
或所指摘原判決違法情事，顯與法律規定得為第三審上訴理由之違法情形，不相適合
時，均應認其上訴為違背法律上之程式，予以駁回。本件檢察官上訴意旨略稱：(一)本
件肇事地點顯在車流量較多之連續彎道中間。原判決未據此特殊路況，以認定被告之
合理注意義務，即以被告如以速限時速五十公里行駛時，亦不能避免本件車禍之發生
，其採證認事自有未洽。(二)證人謝孟蒼雖在被害人後方行駛，惟其由後方判斷之目視
距離是否會因角度之關係而造成感受之距離短於實際距離已不無疑問，更何況其主觀
判斷之幾輛車間距是否正確，亦值斟酌。而卷內另有一重要客觀資料可資憑斷，依台
北市政府警察局交通警察大隊民國八十四年十月二十日北市警交大四字第二六○二○
號所檢送被告駕車行車紀錄表肇事時行車速度分析表顯示（參見一審卷第十八頁以下
），被告所駕之大客車，在發生碰撞前二十二秒至前五秒之十八秒間均在加速狀態，
由時速五十九公里加至六十六公里，迄碰撞前最後四秒，離事故現場約七十一公尺始
開始減速，但於減至時速六十二公里時即已發生碰撞，其之所以在發生碰撞四秒前減
速，應係發現被害人侵入車道之故，則依此合理推算，被告在發現前方有狀況時，應
已加速至時速六十六公里時，嗣經過反應時間（如原判決認定之四分之三秒）作出煞
避動作減速後四秒，通過距離約七十一公尺，即已發生碰撞。依此資料，則被告發現
被害人之車時，雙方距離似應在七十一公尺以上始為合理，而原判決未調查斟酌此一
重要客觀紀錄，僅單憑證人主觀判斷之距離為估算本件因果關係之基準，且漏未斟酌
被告在碰撞前四秒已加速至時速六十六公里之事實，自難謂已盡調查之能事。(三)原判
決認定本件車禍係因被害人駕車侵入被告車道所致，卻又引用證人謝孟倉之證言謂死
者之車係往福隆（宜蘭）方向突然開車偏出去車頭進入對向車道，則二車即變成同方
向行駛（均往宜蘭），不僅與證人謝孟倉實際之證言係稱死者原行駛宜蘭往基隆方向
、偏向開往福隆車道等情不一致（參見偵查卷第八頁、四十一頁），而有判決理由矛
盾之違法等語。惟查原判決綜核卷內證據資料，認不能證明被告犯罪，因而撤銷第一
審不當之科刑判決，改判諭知被告無罪，已詳其調查證據之結果及其取捨證據認定
之理由；並說明：(一)本件車輛肇事之撞及點，在被告大客車之車道，被害人之小客車
超越雙黃線，逆向撞及大客車甚明。(二)被告大客車之行車紀錄表經判讀結果，大客車
肇事前及肇事時之車速，分別為三十二、六十五、五十七、六十一、五十九、六十六
、六十二公里，是被告肇事時之行車速度為時速六十二公里，應可認定。(三)被告之大
客車在自己車道行駛，因被害人超越雙黃線由其左前方侵入其車道，採取適當之閃避
動作，即將大客車向右方閃避撞及路邊山壁後，橫向停於馬路中，有現場照片及現場
圖可稽。被告在限速五十公里路段以六十二公里行駛，然五十公里與六十二公里均屬
行車之中等速度，駕駛人於正常駕駛中似難分辨，此為一般駕駛之經驗法則，又被告
駕駛大客車，發現被害人小客車逆向突然闖入，相隔十公尺或五、六部小客車之距離
（每部小客車依道路交通安全規則第三十九條第十七款依車身長約三點五公尺計算，
約為十七點五至二十一公尺），兩車相對行駛，約一秒鐘瞬間即遭撞上，即使以正常
之時速五十公里行駛，亦無法防免，其雖超速十二公里，但與本件車禍之發生，應無
因果關係。況被害人陳郁馨於當日凌晨一時租車自板橋市開往花蓮，並於當日由花蓮
開回台北，於下午五時因疲倦致侵入被告車道而發生車禍，業經證人即其友人車上乘
客王俊雄、許瓊慧於警訊中證述甚詳。(四)本件肇事責任，經送請覆議結果，認「陳郁
馨駕駛租賃小客車行經彎道跨越行車分向限制線，為肇事原因。甲○○無肇事因素，
超速行駛有違規定。」，有該覆議鑑定委員會九十年三月六日府覆議字第九○○二○
一號函及覆議意見書附卷可查。(五)再駕駛人駕駛汽車，應遵守道路交通標誌標線之指
示；汽車在雙向二車道行駛時，均應在遵行車道內行駛，在劃有分向限制線之路段，
不得駛入來車之車道內，道路交通安全規則第九十條、第九十七條第一、二款定有明
文。依道路交通標誌標線號誌設置規則第一百四十九條第一項第八款規定，雙黃實線
設於路段中，用以分隔對向車道，並雙向禁止超車。被告既在自己車道正常行駛，被
害人小客車原在自己車道行駛，突然逾越雙黃線侵入被告大客車行駛車道，瞬間撞上
被告大客車，事出突然，任何人在此情形下，均無法注意防免，亦難以認定被告有疏
於車前狀況之過失。分別於判決理由內記述甚詳。從形式上觀察，原判決並無違背法
令情形。查本件車禍，係因被害人駕駛小客車超越雙黃線，逆向撞及被告駕駛由基隆
往宜蘭方向行駛之大客車所致，已如上述，原判決引用證人謝孟倉所稱：「……死者
白色車子在我前面，往福隆（宜蘭）方面行駛……」，與卷內資料不符，固有未合，
惟本件事實已明確，於判決結果，顯然無影響，自不得據為上訴第三審之理由。末查
採證認事乃事實審法院之職權，苟其證據之取捨及事實之認定並不違背論理法則及經
驗法則，即不容任意指為違法而執為適法之第三審上訴理由。上訴意旨置原判決之明
白論斷於不顧，仍執陳詞指摘被告應負過失責任，乃單純事實之爭執，又未依據卷內
訴訟資料對原判決究竟如何違背法令為具體之指摘，徒憑己見就原判決已說明事項或
屬原審採證認事職權之適法行使，任意指摘為違法，自不得據為第三審上訴之合法理
由。其上訴違背法律上之程式，應予駁回。
據上論結，應依刑事訴訟法第三百九十五條前段，判決如主文。
中      華      民      國     九十     年      七      月     十二     日
                              最高法院刑事第二庭
                                  審判長法官  莊  來  成
                                        法官  謝  俊  雄
                                        法官  白  文  漳
                                        法官  蘇  振  堂
                                        法官  陳  世  雄
      右正本證明與原本無異
                                              書  記  官
中      華      民      國     九十     年      七      月     十九     日


司法院資訊處製作；財團法人民間司法改革基金會備份。
